臺灣高等法院民事判決
109年度上字第1335號
上  訴  人  劉素梅  
被  上訴人  臺灣士林地方檢察署

法定代理人  朱家崎  
被  上訴人  林在培  
上列當事人間請求損害賠償等事件，上訴人對於中華民國109 年
6 月30日臺灣士林地方法院109 年度訴字第866 號第一審判決提
起上訴，本院不經言詞辯論，判決如下：
    主  文
上訴駁回。
第二審訴訟費用由上訴人負擔。
    事實及理由
一、按原告之訴，依其所訴之事實，在法律上顯無理由者，法院
    得不經言詞辯論，逕以判決駁回之，民事訴訟法第249 條第
    2 項定有明文。所謂原告之訴，依其所訴之事實，在法律上
    顯無理由者，係指依原告於訴狀內記載之事實觀之，不經調
    查，即可認其訴在法律上顯然不能獲得勝訴之判決者而言。
    此項規定依同法第463 條於第二審程序準用之。是對於當事
    人之上訴，不經言詞辯論逕以判決駁回之者，則指當事人聲
    明上訴之事項，在法律上顯無理由之情形（最高法院96年台
    上字第2510號判決意旨參照）。
二、上訴人主張：被上訴人林在培於民國88年1 月15日在臺灣高
    雄地方檢察署87年度偵字第27113 號案件之訊問程序中，教
    唆伊控告訴外人張麗華（即銀行專辦外匯行員），嗣林在培
    於同月26日發現張麗華為公務員，即以「張麗華是公務員，
    你不得告她，告她沒意義，也未必會起訴，你浪費司法資源
    ，如果她不這樣審的話你到別家銀行還不是這樣審，隔行如
    隔山，你法律不懂不要亂告」等語（下稱系爭言論）怒罵伊
    ，侵害伊之名譽權，爰依民法第195 條第1 項規定，請求被
    上訴人連帶賠償新臺幣（下同）10萬元，及自起訴狀繕本送
    達翌日起算法定遲延利息，另應於蘋果日報、自由時報登載
    判決主文及道歉啟事。詎原審為伊敗訴之判決，然原審判決
    認事用法，除有不備理由及事實與卷證不符，且違反採證、
    經驗、論理法則、應查而未查等諸多法令，亦有脫漏、訴外
    裁判，上訴理由全文詳如附件所示，上訴人不服，提起上訴
    ，請求廢棄原審判決等語。
三、本件未行言詞辯論，被上訴人亦未提出書狀作何聲明或陳述
    。 
四、經查：
（一）按因故意或過失，不法侵害他人之權利者，負損害賠償責
      任；不法侵害他人之名譽，被害人雖非財產上之損害，亦
      得請求賠償相當之金額，民法第184 條第1 項前段、第19
      5 條第1 項前段分別定有明文。所謂名譽，係指人在社會
      所享有一切對其品德、聲譽所為之評價，屬開放概念，有
      無侵害名譽，應依一般社會觀念，考量行為人之言論，是
      否逾越社會生活之合理範圍所應容忍之反對、不友善或衝
      突性言論程度，及是否貶損其人之聲譽而定。苟發表言論
      之人所為，尚在前開範圍內，縱其用語尖酸刻薄，令人不
      悅，亦不認為毀損他人名譽。
（二）上訴人主張林在培以系爭言論侵害伊名譽權云云。惟細繹
      系爭言論內容，林在培僅係表明上訴人非法律專業，對張
      麗華提告，未必經檢察官提起公訴，恐增司法資源耗費，
      告知上訴人不要亂告，並無恣意謾罵，或以貶損上訴人人
      格詞語辱罵，而林在培身為檢察官，本於職責規勸上訴人
      勿對他人濫行訴訟，係出於其法律專業判斷而為陳述，亦
      無貶損上訴人個人社會評價之意思。是縱上訴人主張系爭
      言論內容為真，雖令上訴人不悅，揆以上開說明，系爭言
      論亦難認有毀損上訴人名譽。至上訴人請求被上訴人臺灣
      士林地方檢察署（下稱士林地檢署）亦應負連帶損害賠償
      責任云云，並無表明士林地檢署有何侵害伊名譽行為，另
      綜核上訴人之上訴理由狀，並未具體指明原審判決有何具
      體之認事用法違誤，上訴理由中所引述之最高法院、臺灣
      台中高分院等判決及相關論述，均與本件被上訴人無關，
      其所敘述訴外人許革非、莊榮兆、黃奇新、林明在等糾葛
      ，亦與本件起訴主張內容毫無關聯，上訴人據以為上訴理
      由指摘原審判決不當，自屬無理。從而，上訴人依民法第
      195 條規定，請求被上訴人連帶給付10萬元本息之損害賠
      償，及於蘋果日報、自由時報登載判決主文及道歉啟事云
      云，即顯無理由。
五、綜上，上訴人依民法第195 條第1 項規定，請求被上訴人連
    帶給付10萬元，及自起訴狀繕本送達翌日起算法定遲延利息
    ，及請求被上訴人應於蘋果日報、自由時報登載判決主文及
    道歉啟事，於法律上均顯無理由，應予駁回。原審依民事訴
    訟法第249 條第2 項規定，不經言詞辯論，逕為上訴人敗訴
    之判決，核無不合。上訴意旨指摘原判決不當，求予廢棄改
    判，為顯無理由，爰不經言詞辯論，逕以判決駁回其上訴。
六、據上論結，本件上訴顯無理由，依民事訴訟法第449 條第1 
    項、第78 條、第463 條、第249 條第2 項，判決如主文。
中　　華　　民　　國　　109 　年　　10　　月　　30　　日
                  民事第十四庭  
                      審判長法  官  蔡和憲
                            法  官  邱靜琪
                            法  官  湯千慧

正本係照原本作成。
如不服本判決，應於收受送達後20日內向本院提出上訴書狀，其
未表明上訴理由者，應於提出上訴後20日內向本院補提理由書狀
（均須按他造當事人之人數附繕本）上訴時應提出委任律師或具
有律師資格之人之委任狀；委任有律師資格者，另應附具律師資
格證書及釋明委任人與受任人有民事訴訟法第466 條之1第1項但
書或第2項（詳附註）所定關係之釋明文書影本。如委任律師提
起上訴者，應一併繳納上訴審裁判費。
中　　華　　民　　國　　109 　年　　11　　月　　2 　　日

　　　　　　　　　　　　　　書記官  江怡萱
附註：
民事訴訟法第466條之1（第1項、第2項）：
對於第二審判決上訴，上訴人應委任律師為訴訟代理人。但上訴
人或其法定代理人具有律師資格者，不在此限。
上訴人之配偶、三親等內之血親、二親等內之姻親，或上訴人為
法人、中央或地方機關時，其所屬專任人員具有律師資格並經法
院認為適當者，亦得為第三審訴訟代理人。　

附件：引用上訴人之上訴狀。